臺灣高雄地方法院刑事判決　　　　　　　99年度易字第2039號
公　訴　人　臺灣高雄地方法院檢察署檢察官
被　　　告　陳素媛
　　　　　　陳銘倫
共　　　同
選任辯護人　陳忠勝律師
上列被告因偽造文書案件，經檢察官提起公訴（98年度偵字第32
402號），本院判決如下：
    主  文
陳素媛共同犯使公務員登載不實罪，處有期徒刑肆月，如易科罰
金，以新臺幣壹仟元折算壹日。
陳銘倫共同犯使公務員登載不實罪，處有期徒刑月，如易科罰
金，以新臺幣壹仟元折算壹日。
    事  實
一、陳素媛於民國97年4月30日至97年5月28日前某日，因財務已
    陷於困難且明知其於97年2 月18日交付予許淑華供作借款擔
    保之票號：ZZ0000000 號，發票人華興光電科技股份有限公
    司（下稱華興光電），票面金額新臺幣（下同）3,000,000
    元支票（下稱系爭支票），因華興光電已於97年4 月30日遭
    銀行列為拒絕往來戶，將在97年5 月31日跳票而使其無法如
    期清償對許淑華所負前開借款債務，為避免其所有坐落於高
    雄市○○區○○段2638號土地（權利範圍萬分之45）及其上
    門牌號碼高雄市三民區○○○路121 之8 號6 樓之5 之房屋
    （權利範圍全部，下與上開土地合稱系爭房地）遭強制執行
    ，亦為便於其另以系爭房地向銀行申辦貸款供己週轉，乃夥
    同知情且有犯意聯絡之胞兄陳清福（未據起訴），邀同陳清
    福無買賣系爭房地真意之子陳銘倫，共同基於使公務員登載
    不實之犯意聯絡，由陳素媛、陳銘倫於97年5 月28日簽立買
    賣價金為新臺幣（下同）2,700,000 元之不實買賣契約書，
    並利用不知情之代書蕭靜嫻指派不知情之地政士謝賢銓，於
    97年6 月3 日持上開不實買賣契約書至高雄市三民區地政事
    務所，以買賣為登記原因，向高雄市三民區地政事務所辦理
    所有權移轉登記，使該地政事務所不知情之承辦公務員於形
    式審查後，將被告陳素媛所有之系爭房地所有權移轉登記予
    被告陳銘倫之不實事項，登載於所掌之土地登記簿及建築改
    良物登記簿之公文書，足生損害於許淑華及地政機關對於土
    地登記之正確性。嗣陳銘倫即於97年6 月23日，將系爭房地
    設定抵押權予第一商業銀行博愛分行（下稱第一銀行）而向
    該行貸款2,134,000 元（其中134,000 元係因辦理系爭房地
    之安家房貸保險而核撥）供陳素媛週轉使用。
二、案經許淑華訴由臺灣高雄地方法院檢察署檢察官偵查起訴。
    理  由
壹、證據能力部分：
    被告以外之人於審判外之陳述，雖不符同法第159 條之1 至
    第159 條之4 之規定，但經當事人於審判程序同意作為證據
    ，法院審酌該言詞陳述或書面陳述作成時之情況，認為適當
    者，亦得為證據，同法第159 條之5 第1 項定有明文。本判
    決所引用之傳聞證據，均經本院依法踐行調查證據程序，當
    事人於審判程序亦同意作為證據，本院審酌證據資料作成時
    之情況，並無違法不當及證明力明顯過低之瑕疵，且無依法
    應排除其證據能力之情形，認以之作為證據應屬適當，故有
    證據能力。
貳、實體部分：
一、訊據被告陳素媛、陳銘倫均矢口否認有何使公務員登載不實
    犯行，辯稱：伊等就系爭房地之買賣確有支付買賣價金，其
    中2,000,000元係由被告陳銘倫申辦貸款支付，另700,000元
    則由被告陳素媛積欠陳清福之債務抵償，被告陳銘倫因全權
    授權陳清福處理系爭房地之買賣事宜而無從知悉該700,000
    元係如何交付，又因陳清福與被告陳素媛兄妹間之借貸關係
    並未立據，為取信檢察官，方於偵查前將系爭房地買賣契約
    書後附之付款備忘錄補足付款紀錄，並於偵查中向檢察官陳
    稱該700,000 元部分係分3 期支付，惟實際上應係以被告陳
    素媛積欠陳清福之債務抵償；嗣系爭房地過戶後被告陳素媛
    即以被告陳銘倫所交付之貸款清償自己之債務，雖被告陳素
    媛現仍居住於該址，惟被告陳素媛每月仍需為被告陳銘倫繳
    納貸款以充作租金之支付，是被告間就系爭房地之買賣並非
    通謀虛偽之假買賣云云。經查：
  (一)被告陳素媛於97年2 月18日，持系爭支票及其另行簽立票號
    377976號、票面金額3,000,000 元、到期日97年6 月2 日之
    本票各1 紙向告訴人許淑華借款，約定於系爭支票票載發票
    日之97年5 月31日償還借款，嗣因財務困難，乃經由陳清福
    徵得被告陳銘倫之同意，由被告陳素媛、陳銘倫於97年5 月
    28日就系爭房地簽立買賣價金為2,700,000 元之買賣契約書
    ，由代書蕭靜嫻指派地政士謝賢銓於97年6 月3 日持該買賣
    契約書至高雄市三民區地政事務所，以買賣為登記原因，向
    高雄市三民區地政事務所辦理系爭房地所有權移轉登記，使
    該地政事務所之承辦公務員於形式審查後，將被告陳素媛所
    有之系爭房地所有權移轉登記予被告陳銘倫之事項，登載於
    所掌之土地登記簿及建築改良物登記簿之公文書，被告陳銘
    倫嗣並於97年6 月23日向第一銀行貸款2,134,000 元（其中
    134,000 元係因辦理系爭房地之安家房貸保險而核撥）交予
    被告陳素媛，被告陳素媛即用以清償系爭房地原積欠臺灣銀
    行股份有限公司（下稱臺灣銀行）之房屋貸款610,795 元及
    被告陳素媛之子張皓強之就學貸款121,084 元，又系爭房地
    迄今仍由被告陳素媛居住使用，並按月為被告陳銘倫支付房
    屋貸款等節，業為被告2 人所不爭執，核與證人即告訴人指
    訴、證人陳清福所證述之情節大致相符，復有系爭房地之土
    地、建物登記謄本、土地登記申請書、土地所有權買賣移轉
    契約書、建築改良物所有權買賣移轉契約書、高雄市稅捐稽
    徵處土地增值稅繳款書、97年契稅繳款書、高雄市三民地政
    事務所民眾閱覽異動索引、不動產買賣契約書各1 份、第一
    銀行借據、放款貸放傳票、轉帳收入傳票各2 份、第一銀行
    匯款申請書代收入傳票、取款憑條、匯款申請書回條、被告
    陳銘倫第一銀行帳號00000000000 號帳戶存款明細分類帳、
    存摺內頁影本各1 份在卷可稽（見偵卷第6 至7 、16至23、
    30、44至46、66至71頁、本院一卷第46、84頁），是此部分
    事實應先堪認定。
  (二)被告2 人固均以前詞置辯，且證人即代書蕭靜嫻亦到庭證稱
    ：本件買賣係很正常地依流程辦理，伊有查驗雙方證件，均
    屬真正，被告2 人並沒有特別拜託伊要辦快一點或貸款特別
    高一點，買賣價格也屬合理，因而得以取得銀行貸款，整個
    過程並無異於常理之處等語（見本院二卷第141 頁），惟查
    ：
  1.就系爭房地之買賣價金如何支付乙節，被告陳素媛於98年11
    月25日檢察官訊問時供稱：系爭房地係伊以2,700,000 元之
    代價賣給被告陳銘倫，其中現金部分係陳清福於97年6 月間
    在高雄市前鎮區蕭代書事務所給伊300,000 元，同月在同一
    地點再給伊200,000 元，7 月間再給伊200,000 元，因為本
    來要向第一銀行貸款2,200,000 元，但只貸了2,000,000 元
    ，被告陳銘倫後來再補伊200,000 元云云（見偵卷第37頁）
    ，被告陳銘倫同日接受偵訊時則稱：伊有向被告陳素媛購買
    系爭房地，金額共2,700,000 元，當時伊是向第一銀行貸款
    2,000,000元，其他分3 次給700,000元現金，現金部分係請
    伊父親陳清福交給被告陳素媛，惟伊不知係在何時何處交付
    ，且現金有無簽收要問陳清福才知道，而該現金700,000 元
    係伊從銀行領出來交給陳清福處理，還有一些是伊身邊的零
    用錢云云（見偵卷第38頁），嗣於99年1 月20日檢察官再次
    訊問時，被告陳素媛則改稱：伊賣屋給被告陳銘倫後，屋款
    其中2,000,000 元係貸款，剩下之700,000 元則是以伊賣屋
    前積欠陳清福之借款抵銷（見偵卷第78頁），被告陳銘倫亦
    改以：2,000,000 元係貸款至伊上開第一銀行帳戶，伊將存
    摺交給被告陳素媛，由被告陳素媛提領使用，700,000 元部
    分則不是伊付的，之前伊陳稱係分3 次交付屋款給被告陳素
    媛係陳清福告訴伊的，伊不記得陳清福有無告知屋款係以被
    告陳素媛積欠之借款抵銷云云置辯（見偵卷第78至79頁），
    再被告陳素媛於本院審理中復稱：之前在偵查中陳述屋款現
    金700,000元部分係97年6月起陳清福在蕭代書事務所分次交
    付乙節，係因當初太緊張所以講錯，事實上伊本來就有欠陳
    清福700,000 元，伊因沒錢才跟陳清福約定將系爭房地賣給
    被告陳銘倫抵債云云（見本院二卷第38至39頁），而被告陳
    銘倫於本院審理中另陳稱：打從一開始決定要以2,700,000
    元成交時，就打算要貸款2,000,000元，其餘700,000元則是
    以類似頭期款的方式處理掉，系爭房地於簽約時伊只知道係
    以2,700,000 元購買，伊去貸款2,000,000元，700,000元則
    交由陳清福及被告陳素媛處理，伊不清楚如何交付款項等細
    節云云（見本院二卷第78頁），則觀以被告2 人前開所述，
    其等就買賣價金之支付細節，不惟對貸款數額彼此認知有別
    ，且特別就現金如何支付乙節，其等前後所述實有極大出入
    ，復衡以被告陳素媛最初於偵查中所陳述之付款方式，實與
    其所提出之買賣契約書所載付款方式相符，此有買賣契約書
    1 份在卷可稽（見偵卷第44頁），惟被告陳素媛卻稱其最初
    所陳與契約書記載相符之部分反係因太緊張所導致之錯誤陳
    述，實亦與常理不符，而被告陳銘倫於第2 次接受檢察官訊
    問時所稱其係經陳清福告知700,000 元係分3 次支付與被告
    陳素媛乙情，亦與證人陳清福於偵查中所為證述內容相左（
    見偵卷第79頁），是被告2 人先辯稱系爭房屋買賣價金之現
    金部分係分3 次交付，後卻改稱係以被告陳素媛積欠陳清福
    之欠款抵償云云，均已難信為真。
  2.次查，被告等雖於本院審理中一再辯稱：本件買賣價金係由
    被告陳銘倫向銀行貸款2,000,000元，剩餘700,000元以被告
    陳素媛積欠陳清福之700,000 元借款抵償云云，被告陳銘倫
    嗣並於本院審理中供證：伊與被告陳素媛簽約前，即有提到
    系爭房地之買賣價金要以上開方式支付乙情，簽約時伊知道
    係以2,700,000元購買，伊去貸款2,000,000元，700,000 元
    則交由陳清福及被告陳素媛處理云云，而證人陳清福亦到庭
    證稱：97年5 月28日簽約當天在蕭代書事務所時，伊有跟代
    書說被告陳素媛有向伊借700,000 元，伊並向代書表示買賣
    價金要用借款抵掉，剩下的則以貸款支付等情（見本院二卷
    第73頁）。惟查，陳清福與被告陳素媛雖皆稱其等於97 年5
    月28日前即已陸續有金錢往來，被告陳素媛總計共向陳清福
    借貸約700,000 元，陳清福並提出其高雄市農會存摺明細以
    證明其中350,000 元業經其於96年3 月2 日自該帳戶提出，
    嗣並交予被告陳素媛之情事，然除此之外別無其他相關憑證
    及結算記錄可佐證該等借貸關係存在並確定其數額，況陳清
    福縱有交付350,000 元予被告陳素媛之實，然衡以其等係兄
    妹至親關係，該等金錢往來是否確屬借貸關係，抑或純粹係
    陳清福無償贈與或基於其他法律關係而交由被告陳素媛使用
    ，亦未可知，則被告陳素媛是否確對陳清福負有債務而得於
    本件買賣作為抵償價金使用，已非無疑；再者，證人蕭靜嫻
    於本院審理中具結證稱：簽約當天陳清福、被告陳素媛及陳
    銘倫均未告知係以之前之借款抵銷屋款，而買賣價金之貸款
    數額於簽約當時亦尚未確定等語明確（見本院二卷第141 頁
    背面、第143 頁背面、偵卷第77頁），且觀以系爭房地買賣
    契約書第2 條就買賣價金之付款方式係載明：「買賣總價款
    議定為2,700,000 元正。於本契約成立同時由乙方（即被告
    陳銘倫）即付300, 000元正予甲方（即被告陳素媛）作為定
    金，甲方於當日如數收訖無訛不另立據。其餘價款依照左列
    日期給付甲方清楚。(一)增值稅單核發後交付200,000 元正（
    買方須開立尾款本票）(二)尾款2,200,000 元正，俟買方向銀
    行申請貸款核撥後，扣除原貸款餘額，餘額以現金一次付清
    」等語（見偵卷第44頁），設若簽約時買賣雙方即已確定付
    款方式為由被告陳銘倫貸款2,000,000 元，剩餘700,000 元
    則以被告陳素媛積欠陳清福之債務抵償，僅係為取信於人，
    乃於契約書內載明係分3 期支付，何以不直接於契約書付款
    方式內記載尾款即貸款數額為2,000,000 元，反而係約定尾
    款數額為2,200,000 元，並言明如銀行實際核撥貸款金額不
    足時，尚需以現金補足？足見系爭房地簽約之時，貸款數額
    仍未能確定，實則簽約時買賣雙方尚且期待銀行核准之貸款
    額度能夠達於2,200,000 元，邏輯上其等自無可能於簽約時
    即確定貸款以外之其餘款項數額即為700,000 元，進而於當
    下約定以被告陳素媛對陳清福所負債務抵償之。更何況，被
    告陳銘倫自陳簽約當天係伊到場簽約，伊係當場看過整份契
    約書後才簽名等語，則被告陳銘倫簽約時既發現契約書記載
    之付款方式及貸款金額均與其所簽約前之認知有異，為何未
    當場異議而仍簽名確認之？益見被告等前開辯解確有可議之
    處。是被告等辯稱本件買賣價金之支付，係由被告陳銘倫貸
    款2,000,000 元，剩餘700,000 元款項則由被告陳素媛積欠
    陳清福之債務抵償云云，顯非實情。被告陳素媛、陳銘倫既
    均已供承本件買賣價金並非如契約書付款方式所載分3 期支
    付，且亦無從認定被告2 人於簽約時有就貸款以外部分，約
    定以被告陳素媛對陳清福所負債務抵償買賣價金之實，從而
    ，自難認被告陳銘倫就上開700,000 元部分有實際支付予被
    告陳素媛之情事。
  3.又被告陳銘倫雖有於系爭房地過戶後，向銀行申辦房屋貸款
    2,000,000 元以支付被告陳素媛之情形，然觀以被告陳銘倫
    自陳：就整件買賣過程，伊最瞭解的就是要貸款2,000,000
    元，至於契約書上所載付款方式代表之意思，要問陳清福及
    被告陳素媛比較清楚，且伊就付款備忘錄之填寫亦未參與，
    又伊與被告陳素媛都是透過陳清福交涉買賣系爭房地之事宜
    等語（見本院二卷第78頁背面、第80頁背面），復參諸其就
    系爭房地買賣之相關細節多答稱不知，足認被告陳銘倫對於
    自己申辦貸款部分以外之其他買賣相關事宜，應屬所知有限
    。衡以一般社會大眾如欲向他人購買價值不斐之不動產，對
    於買賣相關事宜勢必相當注意，以免自身權利受損，尤其付
    款金額、方式等細節更係買賣雙方關注重點所在，惟被告陳
    銘倫為執業多年之中醫師，其智識程度自非淺薄，其於購買
    系爭房地之際，卻稱僅瞭解自己應申辦貸款，對於其他付款
    細節則漠不關心，雖其辯稱係因全權交由陳清福處理所致，
    但其於簽約時既已詳閱契約書所載付款方式，發現其上記載
    之付款細節及貸款數額均與其所稱簽約前之認知截然不符時
    ，卻仍毫不在意而簽名加以確認，已有違常情，況此部分既
    係其親身經歷，實已與是否全權委由陳清福處理無涉，又其
    事後經偵審歷次詢問，對付款方式之約定及相關金額之支付
    與否，或所言前後矛盾，或不知其所以然，復有可議之處；
    再被告陳銘倫雖復謂其曾有打算回到高雄執業，故有向被告
    陳素媛購買系爭房地之動機云云，但觀以被告陳銘倫向第一
    銀行申辦貸款獲准核撥時，旋即將該銀行貸款帳戶存摺交由
    被告陳素媛使用至今，並持續由被告陳素媛使用該帳戶為其
    繳交房屋貸款，以及系爭房地迄今仍由被告陳素媛居住等情
    ，足見被告陳銘倫於甫過戶未及一月且尚未申辦貸款之際，
    即已無使用、收益及處分系爭房地之意，嗣後申辦貸款亦未
    實際負擔該等債務，兼衡以被告陳銘倫自承：承買系爭房地
    時確實知道被告陳素媛財務有困難等語，以及被告陳素媛、
    陳銘倫為姑侄關係，暨被告陳銘倫係受父親陳清福之請託等
    相關情況，應可推知被告陳銘倫之所以就系爭房地辦理貸款
    以支付被告陳素媛，無非係受陳清福之請託，藉由訂約及辦
    理系爭房地過戶之過程，單純出具名義為被告陳素媛辦理房
    屋貸款，供當時已陷於財務窘境之被告陳素媛週轉使用，被
    告陳銘倫本身實無買受系爭房地之真意，該等貸款自非屬被
    告陳銘倫因買受系爭房地所支付之對價，故亦不能因被告陳
    銘倫有支付被告陳素媛上開貸款所得，認定被告陳銘倫就本
    件系爭房地之移轉有支付買賣價金之情況。
  4.至被告陳素媛另辯稱：系爭支票係於97年5 月31日跳票，伊
    於97年5 月28日即出售系爭房地予被告陳銘倫，且於系爭支
    票跳票後亦曾協助告訴人向其男友陳慶聰及華興光電負責人
    李建興求償，並無逃避告訴人追償而移轉系爭房地所有權之
    意圖云云。惟查，被告陳素媛於97年2 月18日持以供擔保向
    告訴人借款之系爭支票，係因其與男友陳慶聰共同借牌經營
    之鉅松營造有限公司承攬（嗣改由同為其等所共同借牌經營
    之大名營造工程有限公司承攬）華興光電路竹科學園區廠房
    工程而自華興光電所取得等節，業為被告陳素媛供明在卷（
    見偵卷第37、77頁），惟華興光電於97年3 月31日已有票據
    因跳票而遭註記，嗣並於97年4 月30日遭列為拒絕往來戶乙
    情，則有法務部─票據信用資訊連結作業1 份在卷可參（見
    偵卷第12頁），再觀以被告陳素媛於偵查中所提出，因華興
    光電曾於其與陳慶聰以上開公司名義承攬工程期間有跳票等
    財務困難狀況，而於97年4 月2 日所簽立之華興光電投資案
    協議書第2 條已明載：乙方（即華興光電）於97年3 月31日
    退票金額，甲方（即九鋼實業有限公司，即當時欲投資併購
    華興光電之公司）應負責補足並塗銷退票紀錄，而該協議書
    復係由其男友陳慶聰擔任見證人（見偵卷第57至58頁），則
    被告陳素媛既與其男友有共同經營公司之情，衡情就華興光
    電於97年3 月31日跳票乙節自難諉為不知。又查，被告陳素
    媛所提出華興光電簽發予大名營造工程有限公司未經提示之
    4 張支票（見偵卷第59至60頁），其中票號ZZ008146號支票
    之票載發票日為97年4 月30日，遠早於系爭支票發票日之97
    年5 月31日，而被告陳素媛於偵查中供稱：因華興光電跳票
    ，所以伊等沒有繼續施工，華興光電既然拒往伊等就沒有提
    示該4 張支票等語，核與前述華興光電於97年4 月30日列為
    拒絕往來戶乙節相符，足證被告陳素媛之所以未提示上開票
    號ZZ008146號支票，係因其於系爭支票發票日前，早已知悉
    華興光電於97年4 月30日列為拒絕往來戶所致。是被告陳素
    媛辯稱：伊於97年5 月31日前均不知華興光電所簽發之系爭
    支票會跳票云云，顯不可採。則被告陳素媛在可預見其所交
    付告訴人之系爭支票，因華興光電已被列為拒絕往來戶而將
    於97年5 月31日跳票之情況下，趕在97年5 月28日與被告陳
    銘倫簽立買賣契約，嗣於系爭支票跳票後之97年6 月2 日起
    被告陳素媛雖有帶同告訴人另向陳慶聰、李建興等人追討債
    務之情事，惟告訴人並未同意被告陳素媛將其借款債務移轉
    由陳慶聰、李建興承擔，此經告訴人證述明確（見本院二卷
    第65頁），是被告陳素媛在其仍對告訴人負有借款債務之情
    況下，仍旋於97年6 月3 日向三民地政事務所申請辦理系爭
    房地之所有權移轉登記，並於隔日完成登記，可認被告陳素
    媛確有逃避告訴人追償債務而脫產之動機，被告陳素媛雖再
    辯以係因付不出系爭房地之房屋貸款將遭銀行拍賣，方才出
    售云云，然經本院函詢被告陳素媛就系爭房地申辦房屋貸款
    之臺灣銀行苓雅分行，依該行所提出之催收紀錄表顯示，並
    無被告陳素媛所稱將遭拍賣系爭房地之情況，且被告陳素媛
    於97年2 月5 日、97年3 月5 日、97年4 月10日及97年5 月
    8 日實均仍有償還部分款項之情事，有該催收紀錄表可證（
    見本院二卷第118 至119 頁），亦見其所辯不足採取。從而
    ，被告陳素媛既有逃避告訴人追償債務而脫產之動機，益徵
    被告2 人間就系爭房地之買賣行為確屬虛偽不實。
  5.據上各情，被告陳素媛、陳銘倫就本件買賣價金之數額及如
    何支付等情，前後所述已有矛盾，且就其中現金部分之支付
    方式，所辯復與實際狀況有異，而觀以被告陳銘倫參與整起
    事件過程之態度，亦可認被告陳銘倫並非出於買賣系爭房地
    之真意而簽約並申辦貸款，實係出於陳清福之請託而出名為
    被告陳素媛貸款週轉使用，則本件買賣契約並無給付買賣價
    金之實，已可認定；況徵以被告陳素媛當時確有財務困難之
    情況，且已事先知悉系爭支票將於97年5 月31日跳票，始旋
    於97年5 月28日與被告陳銘倫簽訂系爭房屋之買賣契約等情
    ，可認確有將系爭房地以虛偽不實之買賣關係，向地政事務
    所申請辦理所有權移轉登記予被告陳銘倫，以避免將來遭強
    制執行及便於其申辦貸款週轉之動機，是被告陳素媛、陳銘
    倫就系爭房地之買賣行為，既屬不實，其等上開所辯，均無
    足採，被告陳素媛雖另聲請傳喚證人李建興、陳慶聰到庭，
    然被告陳素媛於系爭支票跳票前確已知悉華興光電遭銀行列
    為拒絕往來戶乙情，業有前開客觀事證可憑，而被告陳素媛
    是否積極為告訴人處理因系爭支票所生之相關債務問題，亦
    不足推翻被告間確係不實買賣之情，且本案事證已臻明確，
    核無傳訊之必要，附此敘明。從而，被告2 人犯行堪以認定
    ，應依法論科。
二、按刑法第214 條所謂使公務員登載不實事項於公文書罪，係
    一經他人之聲明或申報，公務員即有登載之義務，並依其所
    為之聲明或申報予以登載，而屬不實之事項者，即足構成，
    最高法院73年台上字第1710號判例意旨可資參照。又地政事
    務所人員於人民申請辦理土地相關登記事項，係依照申請人
    提出之書面辦理登記，並不進行實質審查，是被告等明知其
    等就系爭房地之買賣非屬真實，仍以買賣為原因，至地政機
    關辦理登記，自足使承辦之公務員將此等不實之事項登載於
    其職務上掌管之公文書，而生損害於地政機關對於土地、建
    物管理之正確性及告訴人，是核被告陳素媛、陳銘倫所為，
    均係犯刑法第214 條之使公務員登載不實罪。被告陳素媛、
    陳銘倫與陳清福間就本件犯行有犯意聯絡、行為分擔，應論
    以共同正犯。被告陳素媛、陳銘倫與陳清福利用不知情之代
    書蕭靜嫻指派同屬不知情地政士謝賢銓遂行本件犯行，應屬
    間接正犯。爰審酌被告陳素媛因需款孔急又為免遭債權人強
    制執行，而虛偽將系爭房地以買賣為原因移轉所有權登記予
    被告陳銘倫，嚴重危害地政機關對於不動產登記資料管理之
    正確性，並使告訴人求償無門而蒙受損失，犯後復均矢口否
    認犯行，所為實不足取，惟念及其等並無前科，且應係出於
    至親間相互扶持之考量始遽為本件犯行，並兼衡被告2 人之
    生活情況、智識程度等一切情狀，量處如主文所示之刑，併
    諭知易科罰金之折算標準，以資懲儆。
據上論斷，應依刑事訴訟法第299 條第1 項前段，刑法第28條、
第214 條、第41條第1 項前段，刑法施行法第1 條之1 ，判決如
主文。
本案經檢察官陳筱茜到庭執行職務。
中    華    民    國   100    年    6     月    24    日
                  刑事第十五庭  法  官  許勻睿
以上正本證明與原本無異。
如不服本判決應於收受送達後10日內向本院提出上訴書狀，並應
敘述具體理由；如未敘述上訴理由者，應於上訴期間屆滿後20日
內向本院補提理由書（均須按他造當事人之人數附繕本）「切勿
逕送上級法院」。
中    華    民    國   100    年    6     月    27    日
                                 書記官  王芷鈴
附錄論罪科刑法條
中華民國刑法第214條
（使公務員登載不實罪）
明知為不實之事項，而使公務員登載於職務上所掌之公文書，足
以生損害於公眾或他人者，處3 年以下有期徒刑、拘役或5 百元
以下罰金。